【裁判字號】    95,上訴,57
【裁判日期】    950411
【裁判案由】    殺人未遂
【裁判全文】
臺灣高等法院臺中分院刑事判決          95年度上訴字第57號
上  訴  人
即  被  告  甲○○
                      號5樓
選任辯護人  蕭慶鈴  律師
上列上訴人因殺人未遂案件，不服臺灣彰化地方法院94年度訴字
第1253號中華民國94年11月23日第一審判決（起訴案號：臺灣彰
化地方法院檢察署94年度偵字第5072號），提起上訴，本院判決
如下：
    主  文
原判決撤銷。
甲○○殺人未遂，處有期徒刑伍年貳月。扣案之西瓜刀壹把沒收
。
    事  實
一、甲○○自民國（下同）九十四年三月八日起，向丙○○承包
    自來水錶改善工程，約定以件計價之方式核算工程款。同年
    五月間，甲○○向丙○○請領工程款時，雙方對於完成件數
    及每件價格之認定有極大落差，甲○○遂無法如期取得款項
    ，認為丙○○藉故刁難。同年六月一日中午十二時許，甲○
    ○再次前往丙○○住處向丙○○請領工程款時，又因丙○○
    藉故外出，引起甲○○之不悅，甲○○即基於殺人之犯意，
    先駕車至彰化縣北斗鎮之不詳菜市場，購買西瓜刀一把。甲
    ○○欲返回丙○○住處之際，經其父於電話中告以：丙○○
    已將工程款寄放在彰化縣埤頭鄉○○村○○路二六一巷二號
    鄭清文及吳秋香夫妻住處，遂於同日中午十二時四十分許，
    前往鄭清文住處打算領取工程款，發現丙○○之自小客車停
    放在鄭清文住處附近，甲○○旋即攜帶西瓜刀下車，進入鄭
    清文住處，並將起身打算離開之丙○○攔進屋內，隨即持西
    瓜刀由上往下朝丙○○頭部猛砍，丙○○舉起左手抵擋因而
    未被砍中頭部，甲○○復持刀朝丙○○腹部揮砍，幸丙○○
    閃躲得宜致未被揮中；甲○○繼續持刀往丙○○身上猛力揮
    砍多次，丙○○見狀雖極力抗拒，仍受有左前臂（十二公分
    ）、左手食指（五公分）多條肌腱斷裂併撕裂傷、右手大拇
    指撕裂傷（八公分）、右前胸撕裂傷（十公分）、頸部撕裂
    傷（四公分）、左大腿撕裂傷併股四頭肌撕裂傷（十公分）
    、左側尺神經損傷等傷害（由於左前臂、左手食指多條肌腱
    斷裂，神經受損，影響左手功能）。嗣丙○○趁機將甲○○
    往外推至門口，方依鄭清文之指示跑上二樓房間躲藏，並將
    上二樓樓梯間之門反鎖，惟甲○○仍心有未甘，以西瓜刀破
    壞該樓梯門鎖時，傷及自己手部（毀損門鎖部分，未據告訴
    ），甲○○即自行駕車前往醫院就醫，丙○○始免於繼續遭
    受殺害，而未生死亡之結果。嗣經吳秋香以電話報警，警方
    於當日十二時五十分許趕赴現場，並已掌握係甲○○手持西
    瓜刀砍傷丙○○。同日下午六時許，甲○○始持上開西瓜刀
    一把向警方投案，經警扣得其所有用以行凶之西瓜刀一把。
二、案經彰化縣警察局北斗分局報請臺灣彰化地方法院檢察署檢
    察官偵查起訴。
    理  由
一、訊據上訴人即被告（以下簡稱被告）甲○○對其於上開時、
    地持西瓜刀傷害告訴人丙○○，致使告訴人丙○○受有上開
    左前臂、左手食指肌腱斷裂併撕裂傷等傷害之事實固均坦承
    不諱，惟矢口否認有何殺人犯行，辯稱：因丙○○拖欠工程
    款多時，伊憤而持刀前往教訓丙○○，並無殺人之犯意；縱
    認伊有殺人犯意，但伊在傷害丙○○過程中，因己意中止犯
    行，符合中止犯要件；伊雖非瘖啞人，然因舌癌致言語困難
    ，原審未酌予減刑云云。經查：
（一）被告持西瓜刀砍傷告訴人丙○○之事實，迭據被告於警詢
      、偵查、原審及本院審理中均供承不諱，核與證人丙○○
      於警詢、偵審中所證，及現場目擊證人鄭清文於警詢、原
      審、證人吳秋香於警詢中證述之情節相符，且有現場照片
      八張、西瓜刀照片四張附卷可稽，及西瓜刀一把扣案足資
      佐證。
（二）告訴人丙○○受有左前臂（十二公分）、左手食指（五公
      分）多條肌腱斷裂併撕裂傷、右手大拇指撕裂傷（八公分
      ）、右前胸撕裂傷（十公分）、頸部撕裂傷（四公分）、
      左大腿撕裂傷併股四頭肌撕裂傷（十公分）、左側尺神經
      損傷等傷害（由於左前臂、左手食指多條肌腱斷裂，神經
      受損，影響左手功能），亦有財團法人彰化基督教醫院二
      林分院之診斷證明書及九十四年九月八日九十四彰基二字
      第○九○七號函、及該函所附之診斷書暨照片五張在卷可
      憑，足認告訴人所受之上開傷害確係被告持刀揮砍之行為
      所造成。
（三）證人丙○○於原審結證稱：「被告進來之後，就拿起刀子
      砍我，並沒有說什麼，也沒有打招呼，‧‧‧但是我沒有
      辦法去搶他的刀，我只有用手去擋，因為當時很亂，我都
      是用手去擋，之後我把被告推到門口，然後鄭清水叫我躲
      到二樓去‧‧‧」、「我把門反鎖，過了一下，我就聽到
      敲門的聲音，‧‧‧那聲音是用東西去敲木頭的聲音，連
      續敲了好幾聲」、「（問：受傷部位？）脖子後方、胸前
      、雙手、大腿。」、「我站起來的時候，被砍第一刀，‧
      ‧‧我的手當時應該是抬起來，放在臉部、胸前的位置前
      面」等語（見原審卷第五十、五一頁）；證人鄭清水於原
      審亦結證稱：「‧‧‧當時我並沒有聽到被告有說什麼，
      只是拿著西瓜刀把丙○○攔進來，攔進來之後，就開始砍
      ，他第一刀是從上往下斜砍，當時丙○○將左手舉高阻擋
      ‧‧‧」、「‧‧‧另外我還有看到被告拿刀子劃過丙○
      ○的腹部，但是事後丙○○說那刀他有閃過，只有衣服破
      了‧‧‧當時我覺得被告是亂砍，反正就是想要砍丙○○
      」等語（見原審卷第五三頁），彼二人所描述之情節悉相
      符合；酌以被告係持其所新購長約五十八公分之西瓜刀，
      刀刃即長達四十六‧三公分（見原審卷第三十頁），其刀
      鋒鋒利無比，衡以常情，該把刀器實已足充為取人性命之
      兇器，已至為明顯，被告竟在情緒激動之情況下行兇，並
      朝人體足以致命之頭部與腹部揮砍，當時若非丙○○適時
      高舉左手阻擋，及閃避得宜，實有喪命之可能；被告且於
      丙○○負傷逃往二樓將門反鎖時，仍揮砍門鎖欲繼續追殺
      ，其殺意之堅，至為明顯。被告所辯其並無殺人之犯意，
      無非事後避重就輕之詞，要難採信，事證明確，上開犯行
      堪以認定。
二、按刑法第二十六條前段之一般障礙未遂犯與同法第二十七條
    之中止未遂犯，二者之區別，應依一般經驗標準予以觀察，
    以其性質是否對已著手犯罪之既遂予以通常之妨礙為其依據
    。倘其著手犯罪後之停止行為，依一般社會通念，為可預期
    未能完成犯罪之結果者，仍屬一般障礙之未遂犯，而非中止
    未遂；必其未遂之原因，在一般經驗法則上，非得以預期，
    純係出於行為人之己意而中止或防止其結果之發生者，始得
    謂為中止未遂犯（最高法院八十四年台上字第四四二八號判
    決意旨參照）。本件被告於為殺人犯行之過程，由於丙○○
    遭追殺後躲藏至案發地點二樓，並將上樓之樓梯門反鎖，被
    告曾嘗試以西瓜刀破壞該門鎖，以致於誤傷自己左手食指，
    遂自行離去就醫等情，業據被告於原審自白在卷，復據證人
    鄭清文於原審證述明確，是依通常之一般經驗予以觀察，被
    告係因二樓房門阻擋，並因誤傷自己手指而離去，前開情形
    ，對於被告殺人犯行之既遂，顯已構成通常之妨礙，是以本
    件被告著手殺人犯行後之停止行為，屬一般障礙之未遂犯，
    而非中止未遂。
三、核被告甲○○所為，係犯刑法第二百七十一條第二項、第一
    項之殺人未遂罪。其已著手於殺人犯行之實施而未遂，應依
    法減輕其刑。又刑法第二十條所謂瘖啞人，係指出生及自幼
    瘖啞者而言，瘖而不啞，或啞而不瘖，均不適用本條（二十
    六年院字第一七○○號解釋參照），是被告既係因舌癌致言
    語困難，其非屬瘖啞人自明，而與前開瘖啞人得減輕其行之
    規定不符，所請酌予減刑云云，要難准許。原審法院因認被
    告罪證明確，而予論科，固屬有據。然原判決事實及理由欄
    均漏未敘述被告曾持西瓜刀朝被害人丙○○之致命部位即頭
    部與腹部揮砍，有所疏誤，被告上訴意旨指摘原判決不當，
    雖無理由，惟原判決既有上開可議之處，自應由本院將原判
    決撤銷改判。爰審酌被告僅因單純之民事糾紛，即持刀砍殺
    被害人，致被害人受傷非輕，暴戾之惡行，嚴重危害社會治
    安，本應重懲，惟本案係起因於被害人多次藉詞拖欠工程款
    ，致被告激憤難耐，致罹重典，暨其犯後未能與被害人達成
    和解等一切情狀，量處如主文第二項所示之刑。被告持以行
    兇之西瓜刀一把，係被告所有供犯罪所用之物，併依法宣告
    沒收。
據上論斷，應依刑事訴訟法第369條第1項前段、第364條、第299
條第1項前段，刑法第271條第2項、第1項、第26條前段、第38條
第1項第2款，判決如主文。
本案經檢察官乙○○到庭執行職務。
中    華    民    國    95    年    4     月    11    日
              刑事第十庭  審判長法  官  林  照  明
                                法  官  蔡  名  曜
                                法  官  唐  光  義
上列正本證明與原本無異。
如不服本判決應於收受送達後十日內向本院提出上訴書狀，其未
敘述上訴之理由者並得於提起上訴後十日內向本院補提理由書（
均須按他造當事人之人數附繕本）。
                                書記官  王  麗  珍
中    華    民    國    95    年    4     月    12    日
                                                      Ｒ


司法院資訊處製作；財團法人民間司法改革基金會備份。
